【裁判字號】    91,交訴,106
【裁判日期】    920117
【裁判案由】    過失傷害
【裁判全文】
臺灣板橋地方法院刑事判決                        九十一年度交訴字第一○六號
    公  訴  人  臺灣板橋地方法院檢察署檢察官
    被      告  甲○○  男三十.
右列被告因過失傷害案件，經檢察官提起公訴（九十一年度調偵字六○號），本院判
決如左：
    主  文
甲○○因過失傷害人，累犯，處有期徒刑月；又駕駛動力交通工具肇事，致人傷而
逃逸，累犯，處有期徒刑捌月；應執行有期徒刑拾月。
    事  實
一、甲○○曾於民國八十五年間犯妨害自由、重利等罪，經臺灣臺北地方法院判決各
    處有期徒刑一年，並定應執行刑一年十月，經臺灣高等法院駁回上訴確定，執行
    中於八十八年四月二十七日經假釋付保護管束，於八十九年二月七日假釋期滿執
    行完畢。詎甲○○仍不知警惕，復於九十年十月九日四時二十分許，駕駛其車號
    Ｈ四－八三○二號白色自用小客車，沿臺北縣新莊市○○路○段往桃園方向行駛
    ，行經臺北縣新莊市○○路○段三五二號前時，適有乙○○於道路中央施工檢查
    線路，施工處周圍並擺放設有警示燈之圓錐筒警示。甲○○本應注意車前狀況，
    見前方有施工警示燈警示，更應減速繞行，而當時凌晨車輛稀少，並無不能注意
    閃避之情事，甲○○竟疏未注意，貿然衝向施工處撞開圓錐筒，又壓覆路面人孔
    蓋後將正在施工之乙○○撞倒在地，並致其受有胸部鈍挫傷、左側肋骨多處骨折
    等傷害。甲○○於肇事後，未下車查看乙○○傷勢或送醫急救，即起意駕車逃逸
    ，嗣由目擊者丙○○告知計程車司機洪文燦報警到場處理，發現甲○○已離開現
    場而停車於桃園縣龜山鄉○○路○段一○四號前，經警帶回後訊悉上情。
二、案經被害人乙○○訴由臺北縣政府警察局新莊分局報請臺灣板橋地方法院檢察署
    檢察官偵查起訴。
    理  由
一、訊據被告甲○○固坦承於右揭時地，行經肇事現場，惟矢口否認有何過失傷害及
    肇事逃逸等罪嫌，辯稱：伊因為視網膜出血，且當時燈光昏暗，伊撞到中間車道
    路面之人孔蓋，並沒有撞到人，伊有下車察看，並未發現撞到人；又伊當時眼睛
    疼痛，所以將車開到前方停等，並沒有逃逸云云。經查：
  (一)前開事實，業據告訴人乙○○指訴綦詳，並有道路交通事故調查報告表、照片等
    在卷可稽。而由卷附車損照片所示，被告所駕駛之Ｈ四－八三○二號自用小客車
    新增之擦撞痕係位於右前保險桿處（見臺灣板橋地方法院檢察署九十年度偵字第
    一七一九四號卷第十七頁正、反面），另右前保險桿下方亦有擦痕（見同前卷第
    十七頁背面、第十九頁背面）。衡以常情，若被告僅有駕車壓過路面之人孔蓋，
    則人孔蓋既係放置於路面，當不足以在被告所駕車輛保險桿上留下擦痕。而被告
    所駕之車係於保險桿前、保險桿下均留有擦痕，顯係撞擊施工處所設之圓錐筒，
    圓錐筒先卡在右輪前而後彈開所造成，足認告訴人所述被告有先撞到圓錐筒才撞
    伊等語，確係有據。而被告所辯伊僅有壓過人孔蓋云云，顯係避就之詞，不足採
    信。
  (二)被告於警訊時亦承稱有撞到圓錐筒等語（見前卷第四頁以下），惟辯稱伊有下車
    將卡在前輪之圓錐拿開，當時並無撞到人云云。至本院訊問時又改稱僅壓覆路旁
    人孔蓋云云，顯見被告所辯反覆不一，當係匿飾之語。又證人丙○○證稱：我騎
    車在甲○○後面，聽到撞擊聲，甲○○車慢慢走過去到前面停一下又開走，事後
    看到乙○○躺在地上，有鐵板壓在身上等語（見前卷第三十三頁正面）。足證被
    告除將圓錐筒撞開外，更有壓覆人孔蓋後撞擊告訴人，且未下車查看即加速離去
    。其所辯有下車查看，並未看見有人受傷云云，均係事後虛捏，不足為採。
  (三)又被告辯以其於肇事後眼睛受傷，故到前方光亮處停等休息，並非肇事逃逸云云
    （見前卷第五頁）。惟肇事地點係位於臺北縣新莊市○○路○段三五二號前，前
    方不遠處即有營業中之便利商店，燈光明亮，有照片二禎足據（見前卷第十九頁
    正面）。被告若有必要於光亮處停等，本可停放於此，並至商店內以電話聯絡救
    護車救助告訴人。被告捨此不為，逕自沿中山路行駛至萬壽路後右轉，直至萬壽
    路一○四號前始停下，所行距離已距肇事地點一公里以上，此有本院依職權調閱
    之現場地圖二紙在卷為憑，被告猶辯稱並無逃逸之意，僅至光亮處停等云云，孰
    能置信？且證人洪文燦更證稱：我有聽見有車撞到安全錐，該車沒停車，直接開
    到前方紅綠燈踩一下煞車立即逃逸等語（見前卷第十三頁背面）。益證被告於肇
    事後有加速逃逸之犯行。
  (四)按汽車行駛時，駕駛人應注意車前狀況，並隨時採取必要之安全措施，道路交通
    安全規則第九十四條第三項定有明文。被告駕車行經施工路段，且該施工處已有
    圓錐筒、警示燈為警示，被告本應減速繞行。而依當時情形，並無不能注意情事
    ，被告無視於該處正有人施工，冒然衝向施工處致撞擊告訴人，其有過失甚明。
    又告訴人因被告之過失行為，受有胸部鈍挫傷、左側肋骨多處骨折等傷害，有長
    庚紀念醫院診斷證明書在卷為據，足證被告之過失行為與告訴人所受之傷害間，
    有相當因果關係。又被告明知其駕車肇事致告訴人倒臥在地，未為任何救護或扶
    助即驅車離去，其過失傷害、肇事逃逸之犯行明確，應依法論處。
二、核被告所為，係犯刑法第二百八十四條第一項前段之過失傷害罪及同法第一百八
    十五條之四之肇事逃逸罪。被告所犯過失傷害罪、肇事逃逸罪二罪間，犯意各別
    ，行為互殊，應分論併罰。又被告曾於八十五年間犯妨害自由、重利等罪，經臺
    灣臺北地方法院判決各處有期徒刑一年，並定應執行刑一年十月，經臺灣高等法
    院駁回上訴確定，於八十九年二月七日假釋期滿執行完畢，有臺灣高等法院檢察
    署刑案紀錄簡覆表、臺灣高等法院被告全國前案紀錄表在卷可稽，其於有期徒刑
    執行完畢後五年以內，再犯有期徒刑以上之本罪，為累犯，應依法加重其刑。爰
    審酌被告因一時疏失肇生事故，竟起意逃逸，置被害人於不顧，顯漠視他人生命
    尊嚴，且為警查獲後，猶矯飾犯行，又未賠償告訴人所受傷害，並衡以被告犯罪
    手段、告訴人所受傷害等一切情狀，量處如主文所示之刑，及定其應執行刑，以
    為懲儆。
據上論斷，應依刑事訴訟法第二百九十九條第一項前段，刑法第一百八十五條之四、
第二百八十四條第一項前段、第四十七條、第五十一條第五款，罰金罰鍰提高標準條
例第一條前段，判決如主文。
本案經檢察官蘇揚旭到庭執行職務。
中      華      民      國    九十二    年      一      月     十七     日
                                  臺灣板橋地方法院交通法庭
                                          法  官  林漢強
右正本證明與原本無異。
如不服本判決，應於判決送達後十日內，向本院提出上訴狀。
                                          書記官  黃大千
中      華      民      國    九十二    年      一      月     十七     日
附錄本件論罪科刑所用法條：
刑法第一百八十五條之四
駕駛動力交通工具肇事，致人死傷而逃逸者，處六月以上五年以下有期徒刑。
刑法第二百八十四條
因過失傷害人者，處六月以下有期徒刑、拘役或五百元以下罰金；致重傷者，處一年
以下有期徒刑、拘役或五百元以下罰金。
從事業務之人，因業務上之過失傷害人者，處一年以下有期徒刑、拘役或一千元以下
罰金；致重傷者，處三年以下有期徒刑、拘役或二千元以下罰金。


司法院資訊處製作；財團法人民間司法改革基金會備份。
